臺灣花蓮地方法院民事裁定
110年度消債更字第38號
聲請人即債務人  謝岳廷


代  理  人     黃健弘律師(法扶律師)
上列當事人因消費者債務清理事件聲請更生，本院裁定如下：
    主  文
債務人謝岳廷自民國111年1月6日上午8時起開始更生程序。
命司法事務官進行本件更生程序。
    理  由
一、按債務人不能清償債務或有不能清償之虞者，得依本條例所
    定更生或清算程序，清理其債務；債務人無擔保或無優先權
    之本金及利息債務總額未逾新臺幣(下同)一千二百萬元者，
    於法院裁定開始清算程序或宣告破產前，得向法院聲請更生
    ；債務人對於金融機構負債務者，在聲請更生或清算前，應
    向最大債權金融機構請求協商債務清償方案，或向其住、居
    所地之法院或鄉、鎮、市、區調解委員會聲請債務清理之調
    解。觀諸消費者債務清理條例(下稱消債條例)第3條、第42
    條第1項、第151條第1項規定自明。次按法院開始更生程序
    之裁定，應載明其年、月、日、時，並即時發生效力；法院
    裁定開始更生或清算程序後，得命司法事務官進行更生或清
    算程序，必要時，得選任律師、會計師或其他適當之自然人
    或法人一人為監督人或管理人，復為消債條例第45條第1項
    、第16條第1項所明定。
二、聲請意旨略以：
(一)聲請人之債務高達三百餘萬元，聲請人僅有經營「三隻魚水
    族坊」(實際營業處所為聲請人之父無償提供聲請人使用)之
    營業收入每月約15,000元，無領取任何政府補助，名下原有
    車號000-**96號自小客車一台，因未按期繳款，經債權人合
    迪股份有限公司於民國110年5月24日取回拍賣。聲請人原名
    下有南山人壽保單已於108年4月26日終止。聲請更生前兩年
    有投資期貨選擇權，因極短線操作，一日有數十筆交易，經
    凱基期貨公司檢送月對帳光碟整理結果，自108年5月1日起
    至110年4月15日(之後就未再從事期貨交易)之期貨交易為虧
    損情形。
(二)聲請人於97年3月至凱基證券公司任職，開始投資期貨，至1
    01年時因虧損擴大，為彌補虧損，因而向金融機構借貸，惟
    聲請人投資不力又為了還借款利息，因而借新債還舊債，10
    3年起暫停投資，靠著每月薪資收入勉力償還借款利息，仍
    備感吃力，於107年3月間因聲請人父親身體出問題，聲請人
    乃辭去臺北工作返回花蓮照顧父母，但因花蓮工作不好找，
    聲請人發現鳳林鎮並無人開設水族館，因而決定開設水族館
    ，需要很多資金，故又向金融機構借貸用以添購水族館設備
    並整修店面，然因水族館生意不佳，無法以其營業收入支付
    高額利息，又開始借貸投資期貨，108年間因投資稍有獲利
    還能勉強支付借款利息，惟至109年開始投資嚴重虧損，聲
    請人不得不再向金融機構借款，挖東牆補西牆；至110年4月
    ，聲請人每月應繳利息高達十餘萬元，水族館生意又不佳，
    聲請人再也無力負擔龐大借款利息，因而尋求債務更生機會
    。如經准許更生，將以水族館之營收作為每月應繳金額及必
    要生活費用，「三隻魚水族坊」每月營業收入約為15,000元
    ，聲請人願將每月含貨款之必要支出控制在14,000元，每月
    清償債權人1,000元，還款年限6年，預計總還款金額72,000
    元，還款成數為2%。爰聲請更生。
三、本院之判斷：
(一)聲請人主張其有不能清償債務之虞情事，並於聲請更生前向
    本院聲請調解不成立，業經調閱110年度司消債調字第56號
    卷宗(下稱消債調卷)查核屬實，並有聲請人所提財產及收入
    狀況說明書、債權人清冊、調解不成立證明書、通知書、存
    證信函、全國財產稅總歸戶財產查詢清單、保單終止契約申
    請書、存摺、房屋稅籍證明書、土地所有權狀、身分證正反
    面影本、銀行對帳單、財團法人金融聯合徵信中心查詢當事
    人綜合信用報告回覆書、綜合所得稅各類所得資料清單、切
    結書、勞保投保資料表、繳款單為證(卷21至35、77至113、
    213至218，消債調卷25至50頁)；聲請人擔任負責人之三隻
    魚水族坊於109年7月13日設立之獨資商號，109年度營利所
    得為26,181元(卷39、175至177頁，消債調卷30頁)，是聲請
    人屬於從事小規模營業活動之自然人，合於消債條例第2條
    規定，屬該條例所稱之消費者。
(二)依上開事證及聲請人債權人陳報之債權額可知，聲請人名下
    無財產，債務總額為3,550,863元(含中國信託銀行2,159,37
    6元、兆豐銀行211,823元、凱基銀行469,545元、合迪公司6
    10,080元、勞工保險局100,039元；卷115、121頁，消債調
    卷86、88、75、80頁)；聲請人自承現每月收入15,000元(卷
    73頁)，此外別無財產可供清償，其亦無投保任何保險(卷67
    頁法務部高額壽險資訊連結作業系統)。又聲請人於聲請更
    生前兩年(108年5月3日至110年4月15日)間，委託凱基期貨
    公司在期貨集中市場進行投資，期間虧損金額達1,281,702
    元，有臺灣期貨交易所股份有限公司函、凱基期貨公司函、
    期貨交易月對帳單及聲請人110年12月17日書狀經彙整計算
    可憑(卷195至199、231至245頁，月對帳單光碟置於證件袋
    內)，可知聲請人聲請更生前兩年除營利所得外，無其他實
    質收入。
(三)聲請人列計個人每月必要生活費為14,429元(貨款5000元＋水
    700元＋電費2300元＋電信費588元＋油資1500元＋勞健保費4341
    元＝14429元；卷23頁)，未超過衛生福利部公布之110年臺灣
    省每人每月最低生活費13,288元(最低生活費標準，由中央
    主管機關參照中央主計機關所公布當地區最近一年含食品費
    、衣著鞋襪費、房租水電費、家居管理費、醫療保健費、交
    通通訊費、娛樂教育費及雜項支出百分之60定之)之1.2倍即
    15,946元(消債條例第64條之2第1項)。是聲請人每月收入15
    ,000元扣除個人生活費14,429元，僅餘571元(00000－00000＝
    571)，縱聲請人表示其願將必要支出控制在14,000元，每月
    得清償1,000元，惟其債務總額高達三百餘萬元，而聲請人
    為63年8月24日生(卷113頁)，自其110年5月3日聲請更生至1
    28年8月24日法定強制退休年齡65歲時期間為18年，審酌聲
    請人之年齡及工作能力，應認其確不足履行全部債務，聲請
    人主張其有不能清償債務情事，當屬實在。
四、綜上所述，聲請人係一般消費者，其已達不能清償債務之程
    度，其中無擔保或無優先權之債務未逾1,200萬元，復未經
    法院裁定開始清算程序或宣告破產，又查無消債條例第6條
    第3項、第8條或第46條各款所定駁回更生聲請之事由存在，
    則聲請人聲請更生，應屬有據，並依上開規定命司法事務官
    進行更生程序，爰裁定如主文。
五、聲請人於更生程序開始後，應禁止貪圖享受、節制慾望，避
    免支出與其收入顯不相當之不必要花費，並提出足以為債權
    人會議可決或經法院認為公允之更生方案供為採擇，而司法
    事務官於進行更生程序、協助聲請人提出更生方案時，亦應
    依社會常情及現實環境衡量聲請人之償債能力，並酌留其生
    活上應變所需費用，進而協助聲請人擬定允當之更生方案，
    始符消債條例重建債務人經濟生活之立法目的。
中　　華　　民　　國　　111 　年　　1 　　月　　6 　　日
                        臺灣花蓮地方法院消債法庭
                              法  官  楊碧惠
以上正本係照原本作成。
本裁定不得抗告。
中　　華　　民　　國　　111 　年　　1 　　月　　6 　　日
                              書記官  吳琬婷